【裁判字號】    89,上易,3430
【裁判日期】    891207
【裁判案由】    傷害
【裁判全文】
臺灣高等法院刑事判決                          八十九年度上易字第三四三號
    上  訴  人  臺灣板橋地方法院檢察署檢察官
    上  訴  人
    即  被  告  丁○○
                甲  ○
    右二人共同
    選任辯護人  謝新平
                戊○○
                丙○○○
                己○○
    乙○○
    右四人共同
    選任辯護人  簡汶蕙
右上訴人因傷害案件，不服台灣板橋地方法院八十八年度易字第三四三八號中華民國
八十九年七月十七日第一審判決（起訴案號台灣板橋地方法院檢察署（八十八年度偵
字第一六０四三號；併辦案號：八十八年度偵字第一九六一九號、一一六七四號）提
起上訴，本院判決如左：
    主  文
上訴駁回。
丁○○、甲  ○各緩刑參年； 戊○○、丙○○○、己○○、乙○○均緩刑貳年。
    事  實
一、丁○○與其妻甲○二人，於民國（下同）八十八年四月十日下午一時十分許，在
    台北縣板橋市○○路○段一八六巷六弄十四號門前，因攤販車停放位置妨礙巷道
    人車出入等細故，與對面之鄰居戊○○、丙○○○、己○○（原判決誤書為「陳
    婉如」，於此更正）、乙○○等一家四人（依序分別為父、母、女、子）發生口
    角，己○○先將其錄音機開啟，放置於在其上址住處屋內近門口處，以便錄取雙
    方爭執經過，嗣雙方爭吵約十餘分鐘，越加激烈，甲○先以二個易開罐丟擲己○○，並稱：「這叫酒？」，己○○回稱：「妳敢丟我？」，甲○罵稱：「幹你娘
    」（公然侮辱部分未據告訴及起訴），戊○○亦對甲○罵稱：「幹你娘」（公然
    侮辱部分未據告訴及起訴），丁○○聞言隨即質問戊○○：「你罵我老婆什麼意
    思？」，並基於普通傷害之犯意，先出手打戊○○一耳光，旋即與有犯意聯絡之
    甲○二人，與亦有共同傷害犯意聯絡之對方即戊○○、丙○○○、己○○等三人
    ，互相拉扯。乙○○見狀自屋內出來，先將其母丙○○○推開一邊，乙○○與戊○○、己○○三人與丁○○、甲○夫妻二人（共五人），繼續在該攤販車前方互
    相拉扯扭打。甲○並拉住乙○○之上衣，拖行數步，並欲拿起地上之盆栽打乙○○未果，此時，丁○○、丙○○○、己○○分別跑回自己住處，己○○打電話報
    警，丁○○旋即拿出一把長約十多公分之鐵質銳器，丙○○○亦拿出一把雨傘，
    分別自住處衝出往甲○、乙○○二人拉扯處（攤販車前），丙○○○持該支雨傘
    打甲○，但沒打到，丁○○即用該支銳器向丙○○○頭部揮下，立時流血，丙○○○見血隨即嚇昏倒在地，乙○○見狀，乃趨前並蹲下察看其母丙○○○傷勢，
    丁○○復持該把銳器朝向乙○○背後連刺二下，戊○○見狀亦拾起附近地上之四
    角木質長棍一支欲攻擊丁○○、甲○二人，丁○○、甲○旋即跑回自己家中。因
    上述拉扯、毆打，致丁○○受有臉部挫傷（八×一公分）（原判決誤載為「（八
    ×八公分）」）、左手臂擦、挫傷（五×一公分）；甲○受有頭皮、左腳、背部
    挫傷；戊○○受有右手第五指肌腱斷裂；丙○○○受有頭部外傷、左臉部裂傷、
    左顴骨骨折、左眼鈍傷併眼眶瘀青、結膜下出血、左顏面神經損傷；己○○受有
    右頰挫傷、瘀腫、右顳頜關節挫傷；乙○○受有左肩部撕裂傷二處（一處為一×
    ０．五×一公分、一處為０．七×０．五×一公分）等傷害。
二、案經丁○○、甲○、戊○○、丙○○○、己○○（原判決誤書為「陳婉如」）、
    乙○○訴由台北縣警察局海山分局報請臺灣板橋地方法院檢察署檢察官告偵查起
    訴及移送併案審理。
    理  由
一、訊據上訴人即被告丁○○等六人，均矢口否認有前開傷害犯行。被告丁○○、甲○均辯稱：伊等係為了公，才去找他們商量攤販車停放問題，戊○○先拿四角木
    棍打，再將木棍交予乙○○，後來戊○○又拿刀，丙○○○拿雨傘，己○○空手
    打，我們沒有打他們等語（原審卷第五十二頁背面至第五十三頁、第一六三頁背
    面）。被告戊○○辯稱：伊看見太太丙○○○被丁○○打傷後，才隨地拾起路邊
    棍子要去阻止，但沒有打到他們云云。被告丙○○○辯稱：伊拿雨傘係要保護自
    己云云。被告己○○辯稱：伊未出手打人云云（均見原審卷第五十四頁背面）。
    被告乙○○辯稱：伊僅係將雙方架開，沒有出手打對方等語（原審卷第九十頁）
    。經查：
(一)右揭犯罪事實，業據被告即告訴人丁○○、甲○（均見偵字第一一六七四號卷第
    五十五頁，偵字第一六○四三號卷第十二至十五頁、第三十七頁背面；原審卷第
    五十一頁背面至第五十三頁、第九十頁、第一二八頁背面至第一二九、一四四、
    一四五頁、第一六三頁背面至第一六六頁）、戊○○、丙○○○、己○○、乙○○（均見偵字第一一六七四號卷第四十四頁、第五十五頁背面、第五十六頁，偵
    字第一六○四三號卷第七至十一頁、第三十七頁背面、第三十八頁；原審卷第五
    十二、五十四、五十五、八十九、九十、一二九、一四四、一四五、一六二頁、
    第一六三頁背面至第一六六頁）等人，互相指訴綦詳，並經目擊證人黃忠華於原
    審證述明確（原審卷第一○五頁背面至第一○七頁、第一一二至一一五頁），復
    有診斷證明書八紙（原判決誤載為「六紙」）（偵字第一一六七四號卷第十一、
    十二、十六、十九、四十六、四十七頁，偵字第一六○四三號卷第二十、二十一
    頁）、照片三十三張（原判決誤載為「二十張」）（偵字第一一六七四號卷第七
    至十、十三至十五、十七、十八、二十、五十一頁，偵字第一六○四三號卷第六
    十六頁；原審卷第九十七、九十八頁）、錄音帶一捲（偵字第一一六七四號卷第
    八十二頁）、及譯文一份等在卷可稽（偵字第一一六七四號卷第六十四至七十五
    頁）。另有台北縣板橋市九如里社區架設錄影設備所拍攝之錄影帶一捲（外放證
    物袋）、及告訴人雙方各自提出翻拍自該錄影帶之錄影帶四捲（原判決誤載為「
    二捲」）在卷足憑（偵字第一六○四三號卷第六十九頁、外放證物袋）。且上開
    錄影帶業經原審勘驗，並製有勘驗筆錄二份在卷可參（見原審八十九年二月十六
    日、同年四月二十日勘驗筆錄，原審卷第一○九至一一六頁、第一四三至一四六
    頁）。
(二)被告即告訴人丁○○、甲○雖另指稱：被告戊○○另有持刀砍伊等受傷云云，然
    查，依據前開勘驗錄影帶結果，影像中看不出被告戊○○持有刀械之情形（參前
    引之勘驗筆錄，原審卷第一○九至一一六頁、第一四三至一四六頁），參諸被告
    丁○○係受有臉部挫傷（八×一公分）（原判決誤載為「（八×八公分）」）、
    左手臂擦、挫傷（五×一公分），甲○則係受有頭皮、左腳、背部挫傷等情，已
    如前述，渠等二人所受之擦傷、挫傷等傷勢，應非刀械砍傷所致甚明。從而，告
    訴人丁○○、甲○此部分戊○○持刀傷害之指訴，顯與事實不符。
(三)又前開事實，並據證人黃忠華於原審調查時證稱：「˙˙˙看到丁○○拿一支白
    白亮亮之鐵器，有點類似切魚之刀子，長約十多公分左右，自家中出來，這時我
    也看到（陳）呂秋月手上拿著一支雨傘，要衝到甲○與乙○○拉扯處（距離約三
    公尺），但丁○○拿凶器就朝（陳）呂秋月的頭部揮了一下，（陳）呂秋月就倒
    地了，在地上只有稍微動一下，且也流了血，乙○○見狀就跑過來蹲下保護他媽
    媽，也看看她傷勢，己○○是在她媽媽倒地後才出現，這時我看戊○○像是無頭
    蒼蠅似的在現場跑來跑去，好像要找何物似的，但他沒有有動手打人，接下來我
    看到丁○○手上還拿著鐵器從後面往蹲在地上之乙○○背後刺了二、三下，就跑
    回自己家了，我馬上打行動電話一一九報警，隔了約五分鐘救護車就來了，乙○○將傷者（陳）呂秋月送上車，又隔約二分鐘警方才來，（報警後）丁○○夫妻
    都回自己家裡，˙˙˙警察來之前的一、二分鐘有看到丁○○拿著水管在沖地上
    之血跡，己○○站在旁邊，並說你不要沖等警察來，但警察來時，丁○○已沖完
    ˙˙˙」等語甚明（見原審八十九年二月十六日訊問筆錄，原審卷第一○五、一
    ○六頁）。又參諸丙○○○所受傷勢中有頭部外傷，乙○○係受有左肩部撕裂傷
    二處（一處為一×０．五×一公分、一處為０．七×０．五×一公分）等傷害，
    原審復當庭勘驗乙○○當天所穿上衣，左後肩處仍留有血跡一片等情（參見原審
    八十九年七月三日審判筆錄，原審卷第一六四頁），另參以被告丁○○於警方到
    達前先以水沖洗地上之血跡之舉，足見被告丁○○所辯伊並未持有鐵器傷害丙○○○、乙○○一節，顯係卸責之詞，不足採信。
(四)又查，被告丁○○、甲○、戊○○、丙○○○、己○○、乙○○等六人，係自八
    十八年四月十日下午一時十分許，在台北縣板橋市○○路○段一八六巷六弄十四
    號門前，因攤販車停放位置妨礙巷道人車出入等細故，發生口角，雙方爭吵約十
    餘分鐘，越吵越烈，被告甲○先以二個易開罐丟擲己○○，並稱：「這叫酒？」
    ，被告己○○回稱：「妳敢丟我？」，被告甲○罵稱：「幹你娘」，被告戊○○
    亦對甲○罵稱：「幹你娘」，丁○○聞言質問被告戊○○：「你罵我老婆什麼意
    思？」後，隨即先出手打戊○○一耳光，被告丁○○、甲○二人與戊○○、丙○○○、己○○三人，互相一陣拉扯扭打，被告乙○○見狀自屋內出來，先將其母
    丙○○○推開，乙○○與戊○○、己○○三人及丁○○、夫妻二人（共五人），
    繼續在該攤販車前方互相拉扯扭打，甲○並拉住乙○○之上衣，拖行數步，並欲
    拿起地上之盆栽打乙○○未果等情，有前揭錄音帶譯文一份可參（偵字第一一六
    七四號卷第七十二頁）、並經原審會同證人黃忠華勘驗被告戊○○提出翻拍自台
    北縣板橋市九如里社區所拍攝之錄影帶一捲。其中錄影帶顯示之時間：（下午一
    時）十分、二十六分五十六秒、二十七分八秒、二十七分十六秒、二十七分二十
    秒、二十七分二十五秒、二十七分三十秒、二十七分三十五秒、二十七分四十秒
    ）之定隔畫面，再經證人黃忠華在旁解說當時情形（見原審八十九年二月十六日
    勘驗筆錄，原審卷第一一二、一一三頁），並參酌證人黃忠華前揭證稱：被告丁○○持凶器刺傷丙○○○、乙○○後，因已有人報警，被告丁○○、甲○二人隨
    即跑回自己家中等語（原審卷第一○六頁），顯見自斯時起，雙方即未再有互為
    拉扯扭打情形甚明。從而，應可認定被告即告訴人丁○○、甲○、戊○○、丙○○○、己○○、乙○○等六人，所受如事實欄所示之傷勢，除前揭丙○○○所受
    傷勢中之頭部外傷，及乙○○所受之左肩部撕裂傷二處（一處為一×０．五×一
    公分、一處為０．七×０．五×一公分）等傷害，係由被告丁○○持銳器所傷外
    ，其餘之傷勢，均係丙○○○、乙○○受銳器所傷流血之前，渠等互為拉扯扭打
    所致。
(五)綜右所述，被告等六人前開所辯，均不足採信。本件事證明確，被告等六人傷害
    之犯行，均堪以認定。
二、核被告丁○○、甲○、戊○○、丙○○○、己○○、乙○○之所為，均係犯刑法
    第二百七十七條第一項之普通傷害罪。被告丁○○、甲○二人間，被告戊○○、
    丙○○○、己○○、乙○○四人間，均有犯意聯絡及行為分擔，皆為共同正犯。
    原審引用刑法第二十八條、第二百七十七條第一項、第四十一條、第四十二條第
    二項，罰金罰鍰提高標準條例第一條前段、第二條，審酌被告等六人係鄰居關係
    ，不知和睦相處、守望相助，及被告甲○先向己○○丟擲易開罐之行為、被告甲○及戊○○互罵「幹你娘」等語，係本件傷害事件起因，及其等品行、智識程度
    、犯罪之動機、所受刺激、各自所用手段、被害人受傷之情形，以及被告等犯罪
    後之態度等一切情狀，論處被告等共同傷害人之身體罪名，分別量丁○○處有期
    徒刑參月，甲○處拘役拾伍日，如易科罰金，均以佰元折算壹日；量處戊○○
    處拘役參拾日；量處丙○○○、己○○、乙○○各罰金貳仟元，拘役如易科罰金
    、罰金如易服勞役，均以佰元折算壹日。並以未扣案之(1)長約十多公分之鐵質
    銳器一把，雖為被告丁○○犯前開傷害罪所用之物，惟並無證據證明該鐵質銳器
    ，屬於被告丁○○、或被告甲○所有，或屬於違禁物；(2)雨傘一支，為被告丙○○○所有，其雖欲持以毆打甲○，但未打到等情，業據被告丙○○○、甲○自承
    在卷，尚難認係供犯傷害罪所用之物；(3)木質長棍一支，係被告戊○○隨手自地
    上拾起之物，非屬其所有，且亦查無證據足證被告戊○○確有持該木棍傷及被告
    丁○○、甲○，亦難認係供犯罪所用之物。上開各物，均不予宣告沒收，予以敘
    明。另就移送併案（八十八年度偵字第一九六一九號、一一六七四號）部分，認
    與本案事實相同，予以一併審理。經核原判決認事用法及量刑，均無違誤，被告
    等猶執陳詞上訴指摘原判決不當，為無理由，應予駁回。至檢察官雖依告訴人請
    求上訴，指摘原判決關於被告丁○○、甲○部分量刑過輕，惟查量刑輕重本屬法
    院職權，且原審量刑時已審酌刑法第五十七條所列各款科刑應審酌事項，且原判
    決所處之刑復無失出入情形，檢察官猶執上揭陳詞指摘原判決不當，為無理由，
    應予駁回。惟本院查，被告丁○○前犯罪受有期徒刑執行完畢後，五年內未曾受
    有期徒刑以上刑之宣告，其餘被告甲○、戊○○、丙○○○、己○○、乙○○等
    人，均未曾受有期徒刑以上刑之宣告，被告丁○○、甲○已賠償戊○○等人新台
    幣三十萬元達成調解，且彼等為鄰居，為期其等日後能和睦相處，及被告等受此
    刑之教訓當知警惕可認無再犯之虞，本院因認其等所宣告之刑，以暫不執行為適
    當，爰併予宣告緩刑各如主文所示，以啟自新。
據上論斷，應依刑事訴訟法第三百六十八條、刑法第七十四條第一款、第二款，判決
如主文。
本案經檢察官楊楚猛到庭執行職務。
中      華      民      國    八十九    年     十二     月      七      日
           臺灣高等法院刑事第九庭
                                    審判長法  官  李  文  成
                                          法  官  周  盈  文
                                          法  官  官  有  明
右正本證明與原本無異。
不得上訴。
                                          書記官  林  蓓  瑜
中      華      民      國    八十九    年     十二     月     八       日
附錄本案論罪科刑法條全文：
刑法第二百七十七條
傷害人之身體或健康者，處三年以下有期徒刑，拘役或一千元以下罰金。
犯前項之罪，因而致人於死者，處無期徒或七年以上有期徒刑；致重傷者，處三年以
上十年以下有期徒刑。


司法院資訊處製作；財團法人民間司法改革基金會備份。
